【裁判字號】    88,上易,5184
【裁判日期】    890224
【裁判案由】    侵占等
【裁判全文】
臺灣高等法院刑事判決                  八十八年度上易字第五一八四號
    上  訴  人
    即  自訴人  丙○○
    上  訴  人
    即  被  告  乙○○
    被      告  甲○○
右上訴人因被告侵占等案件，不服臺灣板橋地方法院八十八年度自字第九八號，中華
民國八十八年八月十二日第一審判決，提起上訴，本院判決如左：
    主  文
上訴駁回。
    事實及理由
一、本案經本院審理結果，認第一審以上訴人即被告乙○○犯刑法第三百三十五條第
    一項之侵占罪，判處有期徒刑六月，另認第一審判決對被告甲○○為無罪之諭知
    ，認事用法及量刑均無不當，應予維持，並引用第一審判決書記載之事實、證據
    及理由（如附件）。
二、被告乙○○上訴意旨略以：伊未及時將車返還自訴人固屬事實，惟實肇因於計程
    車業競爭激烈，營生不易，致不克繳交車租，而無法向自訴人交待，本有意返還
    該車，積欠之車租以後再清償，乃多次委託甲○○與自訴人就還車及清償車租事
    宜洽商解決，惟卻得到自訴人以「有錢再來還車，沒錢免談」之回應，伊實不知
    所措，只能告訴自訴人該車停放於土城青雲路旁，請其先自行駛回，伊自始即無
    侵占該車之意思云云。另自訴人上訴意旨略以：被告甲○○與被告乙○○有犯意
    聯絡及行為分擔，為共同正犯，而原審竟判決被告甲○○無罪，且本件未和解又
    未還車，原審僅對被告乙○○判處有期徒刑六月，量刑過輕云云。
三、查本件被告乙○○與自訴人所簽訂之「小型計程客車租賃合約書」，租貸賃期間
    至八十七年八月二十日為止，被告乙○○亦坦承租賃期滿後未將車返還自訴人，
    且自八十七年八月二十一日之後，仍繼續使用該車作為營業之用，使用期間至八
    十八年二月底（見原審卷第八十一頁），則其既明知該車租用期間已於八十七年
    八月二十日屆滿，竟不徵得自訴人同意，仍繼續使用該車長達半年，非但未再繳
    付任何租金，又任令自訴人遍尋其人、車不著，足徵被告乙○○有將持有中之該
    車據為己有之侵占犯意，至為灼然。至於被告乙○○辯謂於原審審理時已將該車
    停放於土城青雲路，並告知自訴人云云，此非但為自訴人所否認，且被告乙○○
    還車理應親手交還自訴人，豈有任意棄置路旁之理，其無意還車甚明；況被告乙○○所謂將車停放於青雲路，乃自訴人提起本件自訴後之事，於其侵占罪之成立
    亦不生影響。被告乙○○上訴意旨猶執陳詞，謂其已將車停放於土城青雲路，並
    無侵占之犯意云云，委無理由，應駁回其上訴。
三、被告甲○○經合法傳喚，無正當理由而未到庭應訊，惟據其在原審之陳述，堅決
    否認有何犯行，辯稱：上開小客車是由乙○○所租用，伊僅係保證人，保證期間
    僅半年而已，不知乙○○有續租等語。經查：依卷附之被告甲○○、乙○○與自
    訴人所簽訂之定型化租賃契約所載，被告甲○○固為「乙方 (承租人)連帶暨承
    租人」，但依自訴人丙○○所指述之內容，謂被告甲○○、乙○○於租得該車後
    仍依約陸續繳付租金至八十七年八月二十日為止，可見被告甲○○並無詐取該車
    之犯意甚明。至於該車之租用期間於八十七年八月二十日屆滿後，雖未返還予自
    訴人，但依被告乙○○所供陳：該車是由我在使用，甲○○並未使用該車等語，
    足見被告甲○○並未管領持有該車，自無從論其有何易持有為所有之侵占犯行。
    自訴人謂被告甲○○與乙○○有犯意聯絡及行為分擔，為共同正犯云云，尚乏依
    據，其執此提起上訴，指摘原審判決被告甲○○無罪為不當，自難認有理由。復
    按關於刑之量定，乃實體法賦予法院得為自由裁量之事項，倘其未有逾越法律所
    規定之範圍，即不得任意指為違法，最高法院七十五年台上字第七０三三號著有
    判例解釋；本件原審審酌被告乙○○之素行狀況、犯罪動機、目的、手段、所生
    危害及犯後態度等一切情狀，量處其有期徒刑六月，乃在法定刑之範圍內而為量
    定，自難指為違法；自訴人上訴意旨指摘原審對被告乙○○量刑過輕，亦無理由
    ，應予駁回。
三、被告甲○○經合法傳喚，無正當理由不到庭，爰不待其陳述逕行判決。
據上論結，應依刑事訴訟法第三百七十三條、第三百六十八條、第三百七十一條，判
決如主文。
中     華     民     國    八十九   年       二       月     二十四     日
                             臺灣高等法院刑事第四庭
                                 審判長法  官  蔡  永  昌
                                       法  官  陳  榮  和
                                       法  官  李  得  灶
右正本證明與原本無異。
不得上訴。
                                       書記官  廖  艷  莉
中     華     民     國    八十九   年       三       月       二       日
附錄：本案論罪科刑法條全文
刑法第三百三十五條
意圖為自己或第三人不法之所有，而侵占自己持有他人之物者，處五年以下有期徒刑
、拘役或科或併科一千元以下罰金。
前項之未遂犯罰之。
附件：
臺灣板橋地方法院刑事判決                            八十八年度自字第九八號
    自  訴  人  丙○○  男  四十一歲 (民國○○○年○○月○○日生)
                        住臺北縣中和市○○路○段六四八號
                        身分證統一編號：Ｚ000000000號
    被      告  乙○○  男  四十五歲（民國○○○年○月○日生）
                        住臺北縣土城市○○路○段一一六巷十一弄六號二樓
                        身分證統一編號：Ｚ000000000號
 甲○○  男  五十歲（民國○○○年○○月○日生）
                        住台北縣中和市○○街二一五巷二十九之二號
                        居臺北縣中和市○○街二一五巷三十一弄一號
                        身分證統一編號：Ｚ000000000號
右列被告因侵占等案件，經自訴人提起自訴，本院判決如左：
    主  文
乙○○意圖為自己不法之所有，而侵占自己持有他人之物，處有期徒刑陸月。
甲○○無罪。
    事  實
乙○○於民國八十七年二月二十日，在台北縣中和市○○路○段六四八號，向丙○○
租用牌照Ｃ二─八四七號之營業小客車一部，約定租用期間至八十七年八月二十日為
止，租金每日新台幣七百五十元。乙○○租得該車後，雖依約陸續繳付租金至八十七
年八月二十日為止，但於前開租賃契約期滿後竟未將該車返還，且未再繳付任何租金
，而竟圖為自己不法之所有，將該車予以侵占入己，使丙○○遍尋其人、車不著。案
經丙○○於八十八年三月十日向本院提起自訴，乙○○迄今仍未將該車返還予丙○○
。
    理  由
甲、有罪部分：
一、訊據被告乙○○固坦承於前揭時地向自訴人丙○○租用上開小客車使用，租期屆
    滿後未將該車返還，亦未再繳付租金等事實，惟矢口否認有侵占犯行，辯稱：該
    車自八十八年三月間起即停放在台北縣土城市○○路路旁，伊於收到法院傳票後
    ，曾要甲○○去找丙○○商談處理，並告知丙○○該車正停放土城市○○路路旁
    ，但丙○○表示要十萬元才願意去牽車回去。伊於本院審理期間亦已將該車行照
    、錀匙交還予丙○○，目前該車仍停放在土城市○○路路旁，伊係沒錢付租金，
    並無侵占之犯意云云。經查：右揭事實業據自訴人丙○○指訴綦詳，並有小型計
    程客車租賃合約書影本一件卷可稽。依前開小客車租賃契約之記載，該車租用期
    間係至八十七年八月二十日為止，被告乙○○亦坦承自八十七年八月二十一日之
    後，仍繼續使用該車作為營業之用，使用期間至八十八年二月底 (見本院八十八
    年七月二十九日審判筆錄) ，則其既明知該車租用期間已於八十七年八月二十日
    屆滿，竟不徵得自訴人同意，仍繼續使用該車長達半年，非但未再繳付任何租金
    ，又任令自訴人丙○○遍尋其人、車不著，足徵被告有將持有中之該車據為己有
    之侵占犯意，至為灼然。甚且，被告乙○○嗣後得知自訴人丙○○已於八十八年
    三月間提起本件自訴，於本院多次開庭時僅一再推稱該車正停放在土城市○○路
    路旁，謂係自訴人不願去牽車云云，迄今猶未將該車返還予自訴人丙○○，益彰
    被告乙○○根本無意還車，而有侵占之犯意至明。從而，被告乙○○前揭所辯顯
    係卸責之詞，不足採信，本件罪證明確，其犯行足堪認定。
二、核被告乙○○所為，係犯刑法第三百三十五條第一項之侵占罪。自訴意旨雖指被
    告乙○○所為亦涉犯刑法第三百三十九條第一項之詐欺取財罪，然查，依自訴人
    丙○○所指述之內容，謂被告乙○○、甲○○於租得該車後仍依約陸續繳付租金
    至八十七年八月二十日為止，足見被告乙○○並非自始即意圖詐取該車。本件被
    告乙○○所為，應係租用期間於八十七年八月二十日屆滿後，未將該車返還自訴
    人丙○○，而予以侵占據為己有，其所為顯與刑法第三百三十九條第一項之詐欺
    取財罪行無涉，併此敘明。爰審酌被告犯罪之素行狀況、犯罪動機、目的、手段
    、所生危害及犯後態度等一切情狀，量處如主文所示之刑。
乙、無罪部分：
一、自訴意旨略稱：被告甲○○與乙○○於八十七年二月二十日共同向自訴人丙○○
    承租Ｃ二－八四七號車一輛，租期半年，並簽發本票二張給自訴人丙○○以為取
    信，自訴人丙○○不疑有詐，遂交付車輛，不料被告於八十七年八月二十一日就
    離家無蹤，無法聯絡，雖數度去被告址找尋留言，被告均不聯繫，置若罔聞，音
    訊杏然，灰心之餘，遂發存證信函請其終止合約返還車輛，但被告均為所欲為，
    明顯易持有為己有，詐欺得不法利益約十五萬元，因認被告甲○○涉有刑法第三
    百三十九條第一項之詐欺取財罪嫌及第三百三十五條第一項之侵占罪嫌。
據上論斷，應依刑事訴訟法第三百四十三條、第二百九十九條第一項前段、第三百零
一條第一項，刑法第三百三十五條第一項，罰金罰鍰提高標準條例第一條前段，判決
如主文。
中      華      民      國    八十八    年      八      月     十二     日
                                臺灣板橋地方法院刑事第四庭
                                    法  官    戴   嘉   清
右正本證明與原本無異
如不服本判決應於送達後十日內向本院提出上訴狀
                                    書記官    張   惠   芳
中      華      民      國    八十八    年      八      月     十八     日
附錄本案論罪科刑法條全文：
刑法第三百三十五條
意圖為自己或第三人不法之所有，而侵占自己持有他人之物者，處五年以下有期徒刑
、拘役或科或併科一千元以下罰金。
前項之未遂犯罰之。


司法院資訊處製作；財團法人民間司法改革基金會備份。
